臺灣苗栗地方法院刑事判決
111年度易字第285號
公  訴  人  臺灣苗栗地方檢察署檢察官
被      告  許麗惠



上列被告因業務侵占案件，經檢察官提起公訴（111年度偵字第4
503號），因被告於本院準備程序進行中，就被訴事實為有罪之
陳述，經合議庭裁定由受命法官獨任進行簡式審判程序，判決如
下：
    主  文
許麗惠犯業務侵占罪，共陸罪，各處有期徒刑陸月，如易科罰金
，均以新臺幣壹仟元折算壹日。應執行有期徒刑壹年，如易科罰
金，以新臺幣壹仟元折算壹日。緩刑貳年，並應依附表所示調解
成立內容履行賠償義務。
    事實及理由
一、本件犯罪事實、證據及理由，除就附件犯罪事實一第3列關
    於「110年6月26日」之記載更正為「110年6月30日」、附表
    編號1交付方式第1欄關於「上開帳戶」之記載應更正為「中
    華郵政股份有限公司公館郵局帳號：00000000000000號」、
    編號5之保單號碼應更正為「0000000000」、編號6之保單號
    碼應更正為「0000000000」外，並就證據部分補充「被告許
    麗惠人事任免調遷紀錄及被告於本院準備程序及審理中之自
    白」外，餘均引用檢察官起訴書之記載（如附件）。
二、論罪科刑：
　㈠核被告所為，均係犯刑法第336條第2項之業務侵占罪。被告
    所犯6罪，犯意各別，行為互殊，應分論併罰。
　㈡爰以行為人之責任為基礎，審酌被告前無犯罪科刑紀錄，此
    有臺灣高等法院被告前案紀錄表1份存卷可查，素行尚稱良
    好，然被告於案發時任職於國泰人壽保險股份有公司(下稱
    國泰人壽)，本應善盡職責將保戶新契約及續期保險費之款
    項交付予公司，其為圖一己私利，竟擅自將附件附表所示之
    款項侵占入己，所為實屬不該，惟慮及其犯後於偵訊及審理
    中均坦認犯行，且於審理中業與告訴人成立調解，足認其犯
    後態度尚稱良好，兼衡被告於本院審理時自陳之智識程度、
    家庭經濟生活狀況（見本院卷第84、85頁)暨告訴代理人於
    審理過程中向本院表達之刑度意見（見本院卷第75頁）等一
    切情狀，分別量處如主文所示之刑，並均諭知易科罰金之折
    算標準，並考量其於9個月犯下本案6次犯行等情，定其應執
    行之刑如主文所示，暨諭知易科罰金之折算標準。　　
　㈢被告前未曾因故意犯罪而受有期徒刑以上刑之宣告，有前揭
    臺灣高等法院被告前案紀錄表1份可參，本案因一時失慮，
    致罹刑典，犯後已坦承犯行，復已與告訴人成立調解，堪認
    被告犯後確有悔意，諒其經此偵審程序及科刑之宣告後，當
    知所警惕，信無再犯之虞，是本院認前開所宣告之刑以暫不
    執行為適當，爰依刑法第74條第1項第1款規定，併予宣告如
    主文所示之緩刑，以啟自新。又為保障告訴人之權益，促使
    被告遵期履行和解成立內容，爰依刑法第74條第2項第3款規
    定，命被告向告訴人支付如附表所示之損害賠償。倘被告違
    反本院所諭知前揭緩刑之負擔，情節重大，足認原宣告緩刑
    難收預期效果，而有執行刑罰之必要，檢察官仍得依法向法
    院聲請撤銷本件緩刑之宣告，併予敘明。
三、按犯罪所得，屬於犯罪行為人者，沒收之；宣告前二條之沒
    收或追徵，有過苛之虞者，得不宣告或酌減之。刑法第38條
    之1第1項前段、第38條之2第2項分別定有明文。經查，被告
    所侵占而未實際合法發還告訴人金額合計有之199,356元，
    應屬其犯罪所得，而為貫徹任何人皆不能保有犯罪所得之立
    法原則，本院本應對被告上開犯罪所得宣告沒收。惟經本院
    考量被告既已與告訴人成立調解，倘就被告此部分犯罪所得
    宣告沒收，容有過苛之虞，爰依刑法第38條之2第2項規定不
    予宣告沒收。
據上論斷，應依刑事訴訟法第273條之1第1項、第299條第1項前
段、第310條之2、第454條第2項，刑法第336條第2項、第41條第
1項前段、第8項、第51條第5款、第74條第1項第1款、第2項第3
款，刑法施行法第1條之1第1項，判決如主文。
本案經檢察官呂宜臻提起公訴，檢察官楊岳都到庭執行職務。
中　　華　　民　　國　　111 　年　　10　　月　　6 　　日
                  刑事第三庭  法  官  郭世顏
以上正本證明與原本無異。　　　　　　　　　　　　　　　　如不服本判決應於收受判決後20日內向本院提出上訴書狀，並應敘述具體理由。其未敘述上訴理由者，應於上訴期間屆滿後20日內向本院補提理由書(均須按他造當事人之人數附繕本)「切勿逕送上級法院」。告訴人或被害人如對本判決不服者，應具備理由請求檢察官上訴，其上訴期間之計算係以檢察官收受判決正本之日期為準。　　　　　　　　　　　　　　　　　　　　　　　　　　　　　　　　　　　　    書記官  呂  彧
中　　華　　民　　國　　111 　年　　10　　月　　6 　　日

附錄本案論罪科刑法條：
中華民國刑法第336條
對於公務上或因公益所持有之物，犯前條第1項之罪者，處1年以
上7年以下有期徒刑，得併科15萬元以下罰金。
對於業務上所持有之物，犯前條第1項之罪者，處6月以上5年以
下有期徒刑，得併科9萬元以下罰金。
前二項之未遂犯罰之。

附表：
編號 數額 支付方法 備註  1 新臺幣（下同）199,356元 被告許麗惠應給付告訴人國泰人壽保險股份有限公司199,356元，於111年10月5日前，給付49,356元；餘款150,000元，自111年11月起，按月於每月5日前給付30,000元，至清償完畢為止，如有一期未履行，視為全部到期（匯款帳戶：國泰世華銀行仁愛分行0000000，戶名：國泰人壽保險股份有限公司，帳號：000000000000）。 本院111年度司刑移調字第150號調解筆錄。 

附件：
臺灣苗栗地方檢察署檢察官起訴書
                                     111年度偵字第4503號
　　被　　　告　許麗惠　
上列被告因侵占案件，業經偵查終結，認應提起公訴，茲將犯罪
事實及證據並所犯法條分敘如下：
　　　　犯罪事實
一、許麗惠曾為國泰人壽保險股份有限公司（下稱國泰人壽公司
    ）業務主任，負責收取客戶交付之保險費，為從事業務之人
    。許麗惠自民國109年10月15日起至110年6月26日止，向附
    表所示之實際繳費人收取附表所示之保險費後，竟意圖為自
    己不法之所有，將附表編號1至4、6至8之款項予以侵占入己
    ，挪用償還私人債務。嗣附表所示之要保人收受國泰人壽公
    司催繳通知，向國泰人壽公司反應已繳交款項予許麗惠，始
    悉上情。
二、案經國泰人壽公司告訴偵辦。
　　　　證據並所犯法條
一、上揭犯罪事實，業據被告許麗惠於偵查中坦承不諱，並有證
    人即告訴代理人徐來弟、證人即被害人楊麗輝、翁婉茹、翁
    中建、趙家燕於偵查中之證述可佐，復有聲明書、匯款憑證
    、被告中華郵政帳戶交易明細、對話紀錄截圖、切結書、催
    款通知書等在卷可稽，足認被告自白與事實相符，被告犯嫌
    堪以認定。
二、核被告所為，係犯刑法第336條第2項之業務侵占罪嫌。被告
    所犯上開6罪，犯意各別，行為互殊，請予分論併罰。被告
    如附表所載侵占後尚未返還之19萬9356元，屬犯罪所得，請
    依刑法第38條之1第1項規定沒收之，倘於全部或一部不能沒
    收或不宜執行沒收時，則請依刑法第38條之1第3項規定追徵
    其價額。
三、依刑事訴訟法第251條第1項提起公訴。
　此　致
臺灣苗栗地方法院
中　　華　　民　　國　 111　　年　　 5　　月　　19　　日
　　　　　　　　　　　　　　　檢　察　官  呂宜臻
附表
編號 要保人/實際繳費人 保單號碼 交付 時間 交付 金額 交付方式 侵占金額 尚未償還金額 1 翁婉茹/楊麗輝 已註銷 110年6月24日 3萬元 匯款至被告上開帳戶 18萬1900元 16萬元    110年6月25日 15萬1900元 匯款至被告上開帳戶   2 翁中建/楊麗輝 0000000000 110年3月17日 3萬4000元 面交 3萬4000元 0元 3 翁中建/楊麗輝 0000000000     0元 4 趙家燕 0000000000 109年10月15日 1萬5825元 面交 1萬5825元 1萬5825元 5 趙家燕 0000000000 110年2月4日 5萬7132元 匯款至被告上開帳戶 0元 0元 6 趙家燕 0000000000    2萬9462元 0元 7 李雪瑩 0000000000 109年10月30日 8000元 面交 1萬1524元 1萬1524元     109年11月 3524元 面交   8 李雪瑩 0000000000 110年6月30日 1萬2007元 匯款 1萬2007元 1萬2007元